【裁判字號】    88,易,1132
【裁判日期】    890216
【裁判案由】    妨害公務
【裁判全文】
臺灣雲林地方法院刑事判決                        八十八年度易字第一一三二號
    公  訴  人  臺灣雲林地方法院檢察署檢察官
    被      告  甲○○
    被      告  乙○○
    右一被  告
    選任辯護人  陳信村
右被告因妨害公務案件，經檢察官提起公訴（八十八年度偵字第五五四七號），本院
判決如左：
    主  文
甲○○為違背公務員查封之標示效力之行為，處拘役伍拾玖日，如易科罰金，以佰
元折算壹日，緩刑貳年。
乙○○無罪。
    事  實
一、甲○○前無不良前科紀錄。其於民國八十七年三月三日，向蔡金塗借款新臺幣〔
    下同〕二百五十萬元，約定清償期八十七年九月三日、違約時應付違約金一百萬
    元，並以甲○○所有坐落雲林縣北港鎮○○段三五一地號、旱地、面積○‧一○
    九一公頃土地，為借款之擔保，設定三百五十萬元之最高限額抵押權。嗣約定履
    行期屆至，甲○○迄未如期清償，經蔡金塗聲請本院於八十八年一月十四日，以
    八十八年度拍字第二三號裁定准予拍賣上開抵押物，並聲請本院〔八十八年度執
    字第一六二四號〕於八十八年四月二日執行查封上開不動產在案，依甲○○等人
    指界結果，現場種植稻米，上有貨櫃一座，自己使用，無出租出借情形，旋於該
    日上午十時十分許，於現場揭示查封公告，並將該不動產交由乙○○保管。詎甲
    ○○為阻擾該查封土地之拍賣，使應買人無法取得自耕能力證明書，竟於八十八
    年六月間某日，僱請不知情之不詳年籍成年人，載運大量卵石堆置於該土地上，
    致該地呈非農業使用狀態，致無法核發自耕能力證明書，造成該不動產拍賣而無
    人應買，違背查封所欲保全之執行效力。
二、案經本院函請臺灣雲林地方法院檢察署檢察官偵查起訴。
    理  由
壹、有罪部分
一、訊之被告甲○○，矢口否認有上揭妨害公務罪行，辯稱略以：不知道上開土地被
    人放卵石，也不清楚該農地上何以會有大量卵石堆置，亦不知何人所放，上開農
    地，係因地勢較高，不易灌溉，又沒有種苗，所以沒有再種植作物，該卵石，係
    準備用來砌牆，以防養羊人家放羊進去吃菜，但不知道卵石是誰載來的云云。惟
    查，右揭事實，已據債權人蔡金塗代理人高原茂律師於本院八十八年度執字第一
    六二四號拍賣抵押物執行事件中指述綦詳，並有土地登記簿謄本、查封筆錄、查
    封公告、現場相片十九紙可佐。而該土地確堆置有卵石乙情，並經本院八十九年
    一月十一日勘驗屬實，製有勘驗筆錄及現場攝得相片二紙可稽。參以該土地雖為
    本院查封，惟仍屬被告甲○○所有，該卵石若非被告甲○○置放、或得其同意而
    置放，他人自不致貿然在該土地堆置卵石之可能。是被告甲○○辯稱不知該卵石
    何人置放等情，應係犯後卸飾之舉。再者，被告甲○○於檢察官偵查時，亦自承
    該卵石，係準備用來砌牆，以防養羊人家放羊進去吃菜等語，益見該卵石應係被
    告甲○○僱請不知情之人載運前來置放無訛。其事後辯稱不清礎為何該農地會有
    大量卵石等情，應係犯後畏罪之詞，洵無足取。而該查封之土地，因堆置大量卵
    石，致該土地呈非供農業使用狀態，而無法核發自耕能力證明書等情，亦經本院
    民事執行處向雲林縣北港鎮公所函查屬實，有該公所八十八年九月十八日（八八
    ）港鎮農字第一○五五四號函〔見本院八十八年度執字第一六二四號執行卷〕足
    稽，顯見上揭該土地因查封後，為被告甲○○堆放該卵石，致該土地呈非農業使
    用狀態，而無法核發自耕能力證明書無訛，其違背公務員查封之標示效力，昭然
    若揭。事證明確，被告甲○○犯行應堪認定。
二、核被告甲○○所為，係犯刑法第一百三十九條之罪行。其利用不知情之成年人載
    運卵石之行為，為間接正犯。爰審酌被告甲○○前未受有期徒刑以上刑之宣告，
    有台灣雲林地方法院檢察署刑案資料查註紀錄表、本院被告全國前案紀錄表可稽
    ，其因一時失慮，致罹本罪，參酌其年已七十一歲，有其年籍資料可按，且本件
    拍賣抵押物強制執行之民事部分，已與債權人和解，並由債權人蔡金塗撤回強制
    執行，有卷附撤銷強制執行聲請狀及收款收據影本足憑，並經本院調卷查明屬實
    ，核其犯罪動機、目的、手段、所生危害程度、及犯後態度等一切情狀，量處如
    主文所示之刑，並諭知易科罰金之折算標準。末查，被告未曾受有期徒刑以上刑
    之宣告，已如上述，其一時失慮，罹犯本罪，經此罪刑之宣告，當知所警惕而無
    再犯之虞，本院綜合各情，認前開對被告甲○○所宣告之刑，宜以暫不執行為適
    當，爰併宣告緩刑二年，以勵自新。
貳、無罪部分
一、公訴意旨略以：被告乙○○與甲○○係岳母女婿關係，甲○○於八十七年三月三
    日，向蔡金塗借款二百五十萬元，清償期為八十七年九月三日，約定違約時應付
    一百萬元，並以甲○○所有坐落於雲林縣北港鎮○○段三五一地號旱地面積○‧
    一○九一公頃土地為擔保，設定最高限額三百五十萬元之抵押權，詎清償期，甲
    ○○迄未依約履行，經蔡金塗聲請本院以八十八年度拍字第二三號裁定准予拍賣
    上開抵押物，並於八十八年四月二日，在上開不動產所在地，經甲○○、乙○○
    在場，依其等指界，現場種植稻米，上有貨櫃一座，自己使用，無出租出借情形
    ，於該日上午十時十分許揭示查封公告於現場，查封甲○○所有之上開土地，並
    交由被告乙○○保管。詎甲○○與乙○○為達到阻擾債權人申請核發自耕能力證
    明書，使無法承受查封不動產之目的，竟基於共同犯意之聯絡，由被告乙○○於
    八十八年六月間某日，自不詳處所載運大量卵石堆置於上開土地上，影響農耕；
    復於當期收成後，不事耕作，任令該地荒蕪，造成該地非農業使用狀態，使任何
    人均不能核發自耕能力證明書，致無法取得應買資格，參加投標應買，使該件拍
    賣程序流於形式，失去強制執行之效果，違背查封所欲保全強制執行之效力云云
    。
二、按犯罪事實，應依證據認定之，無證據不得推定其犯罪事實，又不能證明被告犯
    罪者，應諭知無罪之判決，刑事訴訟法第一百五十四條、第三百零一條第一項分
    別定有明文；而事實之認定，應憑證據，如未能發現相當證據，或證據不足以證
    明，自不能以推測或擬制之方法，為裁判基礎，最高法院著有四十年臺上字第八
    六號判例可循；又共犯之成立，除共同實施犯罪行為者外，其就他人之行為負共
    犯之責者，必以有意思之聯絡為要件，若事前並未合謀，實施犯罪行為之際，又
    係出於行為者獨立之意思，即不負共犯之責。本件公訴人認被告乙○○涉犯刑法
    第一百三十九條之妨害公務罪嫌，無非係以被告乙○○與甲○○係岳母女婿關係
    ，本院八十八年四月二日查封該不動產時，經被告甲○○、乙○○指界，現場種
    植稻米，上有貨櫃一座，自己使用，無出租出借情形，並將該不動產交由被告乙
    ○○保管，因該不動產堆置有大量卵石，致使債權人無法申請自耕能力證明書，
    因認該卵石，係被告乙○○八十八年六月間某日，自不詳處所載運前來堆置，為
    其共犯妨害公務罪嫌之論據；惟訊據被告乙○○堅決否認有上揭犯行，辯稱：伊
    並非被告甲○○之女婿，亦非居住該處，其因認識被告甲○○之女，該日到場，
    因被告甲○○不識字，乃由其在查封筆錄簽名，而後甚少到北港，故何人在該地
    堆放石頭並不知情，伊並非居住該地，亦非放置石頭之人，且債權人可請求除去
    該石頭拍賣，是否因此不能申請自耕能力證明書，尚有疑問等語。
三、經查：本院辦理八十八年度執字第一六二四號拍賣抵押物強制執行事件，經債權
    人蔡金塗代理人高原茂律師，於八十八年四月二日上午十時十分許，引導查封債
    務人即被告甲○○所有坐落雲林縣北港鎮○○段三五一地號、旱地、面積○‧一
    ○九一公頃土地，查封時經告知刑法第一百三十九條所定損壞除去或污穢查封標
    示或違背其效力行為之處罰，並據地政人員指界、債權人代理人指封土地，經告
    以要旨後，依指界結果現場種植稻米、上有貨櫃乙座，自己使用無出租出借情形
    ，嗣將查封公告揭示於現場，並將查封物交由被告乙○○保管等情，固有本院八
    十八年度執字第一六二四號拍賣抵押物強制執行事件查封筆錄足稽。而被告黃惠
    並非被告甲○○之女婿，已迭經被告乙○○供明，復核與被告甲○○供述吻合，
    尚乏證據證明乙○○即為被告甲○○之女婿。此部分公訴人認被告乙○○為被告
    甲○○之女婿，容有未恰。再者，被告乙○○於查封當日之所以在現場，實因被
    告乙○○認識被告甲○○之女兒，且被告甲○○年邁，又不識字，乃由被告乙○
    ○代為指界並簽名保管，已經被告乙○○供明，核與本院指封及保管切結書上，
    由保管人乙○○於該切結書保管人欄簽「乙○○代」等情以觀，尚屬吻合。而被
    告乙○○並非住居查封標的所在地，其平日居住雲林縣台西鄉○○村○鄰○○路
    二九九巷二二號，復有其年籍資料可按。且八十八年二月二十五日至同年十一月
    二十五日期間，係受僱於亞聯企業工程行，並在高雄市小港區台灣糖業公司小港
    糖廠從事配管維修工作，亦經被告乙○○提出工作證明書足稽，並無證據證明被
    告乙○○於八十八年六月間某日，有載運大量卵石堆置於該土地之情事。又被告
    甲○○及其女兒王秀貞於本院民事執行處八十八年八月十八日調查時，均供稱不
    知道查封不動產上石頭何人堆置，亦未供稱該卵石係乙○○載運；此後被告甲○
    ○於檢察官偵查及本院審理時，亦未供述該卵石係乙○○載運，且無證據證明被
    告乙○○有授意或共犯情事，尚難僅憑被告乙○○在該保管書上簽名，即遽認其
    有共犯情事。此外，尚無其他積極證據證明被告乙○○共犯妨害公務情事，既屬
    不能證明被告乙○○犯罪，自應為其無罪之諭知。
據上論斷，應依刑事訴訟法第二百九十九條第一項前段、第三百零一條第一項，刑法
第第一百三十九條、第四十一條、第七十四條第一款，罰金罰鍰提高標準條例第一條
前段、第二條，判決如主文。
本案經檢察官劉仁慈到庭執行職務
中      華      民      國    八十九    年      二      月     十六     日
                                         臺灣雲林地方法院刑事第一庭
                                             法    官  林  秋  火
右正本證明與原本無異。
如不服本判決，應於判決送達後十日內向本院提出上訴狀( 應附繕本 )。
                                             書 記 官  謝  俊  森
中      華      民      國    八十九    年      二      月     十六     日
刑法第一百三十九條
損壞、除去或污穢公務員所施之封印或查封之標示，或為違背其效力之行為，處一年
以下有期徒刑、拘役或三百元以下罰金。


司法院資訊處製作；財團法人民間司法改革基金會備份。
